【裁判字號】    97,交易,80
【裁判日期】    980414
【裁判案由】    過失傷害
【裁判全文】
臺灣花蓮地方法院刑事判決              97年度交易字第80號
公  訴  人  臺灣花蓮地方法院檢察署檢察官
被      告  甲○○
上列被告因過失傷害案件，經檢察官提起公訴（97年度偵字第46
44號），本院判決如下：
    主  文
甲○○犯過失傷害罪，處拘役參拾日，如易科罰金，以新臺幣壹
仟元折算壹日。
    事  實
一、甲○○於民國97年3月13日13時55 分許，駕駛車牌號碼U6—
    7086號自用小客車，沿花蓮縣花蓮市○○路右轉進入林森路
    由北往南方向行駛，行經花蓮市○路○○○街之無號誌交岔
    路口，理應減速慢行，作隨時停車之準備，並應注意車前狀
    況，隨時採取必要之安全措施，以避免危險之發生，依當時
    之狀況又無不能注意之情形，竟疏未注意，適乙○○駕騎車
    牌號碼WUS—091號機車沿花蓮市○○街由東往西方向行經該
    交岔路口時，亦應注意支線道應暫停讓幹線道先行，竟亦疏
    未注意貿然行駛，二車在該交岔路口處發生碰撞肇事，乙○
    ○因而人車倒地，身體受有背部挫傷、尾椎骨挫傷等傷害。
    甲○○於肇事後在未為偵查犯罪職權之機關或公務員知其犯
    罪前，向到現場處理事故之警員坦承為肇事人而接受裁判。
、案經乙○○訴由花蓮縣警察局花蓮分局報請臺灣花蓮地方法院
檢察署檢察官偵查起訴。
      理  由
一、證據能力部分：
    本件認定事實所引用之文書證據、照片等證據，並無證據證
    明係公務員違背法定程序所取得，被告於審判程序中復未於
    言詞辯論終結前表示異議，且卷內之文書證據及照片等，亦
    無顯有不可信之情況與不得作為證據之情形，則依刑事訴訟
    法第159條之5之規定，本件認定事實所引用之所有文書證據
    、照片等證據，均有證據能力。
二、認定犯罪事實之證據及理由：
  (一)訊據被告甲○○否認有過失傷害之犯行，辯稱：當天林森路
    之車流量很大，告訴人從車陣裡鑽出，先閃過林森路北上車
    道的車陣，再經過中心線，因告訴人陳月鳳違規始發生本件
    事故，告訴人應負全責。車禍發生當時林森路南下、北上車
    輛擁塞，被告已遵行交通規則，並盡相當注意義務，以防止
    危險發生，同時信賴他人亦能遵守交通規則並盡同等注意義
    務，路權為被告所有，花東地區車輛事故鑑定委員會鑑定結
    果稱被告未減速，為肇事次因，無法令人心服云云。
  (二)經查：
    1.花蓮縣花蓮市○○路與新港街交岔路口並無號誌、標誌設
      置，新港街路口前有「讓路」標線劃設（如現場照片），
      屬支線道，林森路為幹線道，被告甲○○於97年3月13 日
      13時55分許，駕駛車牌號碼U6-7086 號自用小客車，沿花
      蓮縣花蓮市○○路由北往南方向行駛，行經林森路與新港
      街之無號誌交岔路口，適乙○○駕騎車牌號碼WUS—091號
      輕型機車沿花蓮市○○街之支線道由東往西方向行駛，二
      車在上開交岔路口發生碰撞，乙○○因而人車倒地，身體
      受有背部挫傷、尾椎骨挫傷等傷害之事實，業據告訴人乙
      ○○於警詢、偵查及本院審理時指訴明確，並有花蓮縣警
      察局花蓮分局交通事故現場圖、道路交通事故調查報告表
      、財團法人佛教慈濟綜合醫院診斷證明書、現場照片及車
      損照片11幀等在卷可稽（見花蓮縣警察局花蓮分局刑事偵
      查卷）。
    2.被告於上開時間、地點，駕駛前揭自用小客車，係由花蓮
      市○○路右轉進入林森路行駛，當時被告行車方向即林森
      路南向車道車流量不大，但林森路北向車道排滿自前方交
      岔路口（林森路與中山路口）停等紅燈之車輛，告訴人乙
      ○○駕騎機車沿新港街行駛至與林森路之交岔路口，先穿
      過林森路北向車道停等紅燈之車陣，而於南向車道與被告
      所駕駛車輛發生碰撞等情，分據被告甲○○及告訴人乙○
      ○於警詢、偵查及本院審理時供承在卷。依肇事後現場照
      片所示（警卷照片），林森路於該時段之車流量並不多，
      故車禍當時林森路北向車道之車輛應係因停等紅燈（林森
      路與中山路交岔路口，林森路行向為紅燈）之故而排滿車
      道，而南向車道因前方路口紅燈，當時應無車輛通過，而
      僅係少數自中山路綠燈轉進林森路之車輛，此與被告於警
      詢所稱其行向車道之車輛不多相符。又依告訴人於本院指
      述看見被告從中山路轉進林森路及被告自承有看到告訴人
      騎車穿過林森路南向車道行駛等情（見本院卷第29頁筆錄
      ），可見當時被告前方應無車輛，否則告訴人及被告應無
      法看清楚彼此車輛之動向，告訴人指稱被告駕車自中山路
      轉進林森路，當時被告前方並無車輛等語，可堪採信。被
      告於本院辯稱林森路南向車道車輛很多，其跟隨前車慢速
      前進云云，委無可採。
    3.按汽車行經無號誌之交岔路口，應減速慢行，作隨時停車
      之準備，且應注意車前狀況，並隨時採取必要之安全措施
      ，道路交通安全規則第93條第1項第2款、第94條第3 項分
      別定有明文。被告駕駛自用小客車行經本件事故發生地點
      ，依前揭規定本負有注意之義務，而案發當時天候晴、日
      間自然光線、道路鋪設柏油、路面乾燥、無缺陷、無障礙
      物、視距良好，有前揭道路交通事故調查報告表(一)(二)在卷
      足佐，再參上述告訴人看見被告駕車轉進林森路及被告自
      承有看到告訴人自新港街穿過林森路北向車陣騎車過來等
      情（見本院卷第29頁筆錄），則被告於轉進林森路後即可
      預見告訴人駕騎機車穿過道路，且被告尚有時間可採取必
      要之安全措施，並無不能或不及採取必要安全措施之情形
      ，然依被告陳述「我看到也沒辦法閃，就算我停下來她也
      一樣撞上來」等語，足見被告發現危險狀況時並未減速，
      亦未採取任何必要之安全措施，被告就本件交通事故之發
      生顯有過失，可堪認定。又本件交通事故經送請臺灣省花
      東區車輛行車事故鑑定委員會鑑定結果，雖認告訴人駕騎
      機車行經無號誌岔路口，支線道車未讓幹線道車先行，為
      肇事主因，惟就被告駕駛自用小客車，行經無號誌交岔路
      口，未減速慢行作隨時停車之準備，亦同認有肇事因素，
      有該會97年11月28日花東區970300號鑑定意見書在卷可參
      （見偵卷第10頁），被告辯稱已遵行交通規則，並盡相當
      注意義務，以防止危險發生，當時沒辦法閃、就算停下來
      也一樣撞上來云云，係屬卸責之詞，無足可採。
    4.另被告辯稱路權為其所有，且信賴他人亦能遵守交通規則
      並盡同等注意義務，其無過失云云。按汽車駕駛人對於防
      止危險發生之相關交通法令之規定，業已遵守，並盡相當
      之注意義務，以防止危險發生，始可信賴他人亦能遵守交
      通規則並盡同等注意義務。若因此而發生交通事故，方得
      以信賴原則為由免除過失責任（最高法院84年台上字第53
      60號判例要旨參照）。申言之，汽車駕駛人雖可信賴其他
      參與交通之對方亦能遵守交通規則，同時為必要之注意，
      謹慎採取適當之行動，而對於不可知之對方違規行為並無
      預防之義務，然因對於違規行為所導致之危險，若屬已可
      預見，且在不超越社會相當性之範圍應有注意之義務者，
      自仍有以一定之行為避免結果發生之義務。因此關於他人
      之違規事實已極明顯，同時有充足之時間可採取適當之措
      施以避免發生交通事故之結果時，即不得以信賴他方定能
      遵守交通規則為由，以免除自己之責任（最高法院88年度
      台上字第7404號判決要旨參照）。本件被告駕駛汽車行經
      無號誌交岔路口，本應減速慢行，並隨時作停車之準備，
      依被告自承有看到告訴人騎機車穿過林森路北向車道，顯
      見被告對告訴人之騎車通過交岔路口已有預見，且無反應
      不及之情況，當時被告如稍加注意並減速即可避免車禍之
      發生，然被告竟未減速慢行，亦未作隨時停車之準備，仍
      貿然前進，經核非屬已盡相當注意義務仍無從預見並避免
      結果發生之情形，被告自不得引用信賴原則，主張免除自
      己之過失責任。
    5.查告訴人因本件交通事故，受有背部挫傷、尾椎骨挫傷等
      傷害之事實，有財團法人佛教慈濟綜合醫院診斷證明書 1
      件附卷可稽，足認告訴人所受之前揭傷害，與被告之過失
      行為間，確有相當因果關係。至於告訴人就本件車禍雖為
      肇事之主要因素，亦有過失，惟不因之解免被告之過失責
      任，附此說明。
    6.綜上所述，本件事證明確，被告犯行堪以認定，應依法論
      科。
三、核被告甲○○所為，係犯刑法第284條第1項前段之過失傷害
    罪。被告於肇事後在未為有偵查犯罪職權之公務員知悉前，
    即向至現場處理事故之警員坦承為肇事人，有花蓮縣警察局
    花蓮分局道路交通事故肇事人自首情形紀錄表1 紙在卷可按
    ，為對於未發覺之罪自首而接受裁判，爰依刑法第62條前段
    規定減輕其刑。爰審酌被告之素行、智識程度、為肇事次因
    之過失程度、告訴人所受之損害、迄今未賠償被害人，及犯
    罪後否認犯行之態度等一切情狀，量處如主文所示之刑，並
    諭知易科罰金之折算標準，以示懲儆。
四、據上論斷，應依刑事訴訟法第299條第1 項前段，刑法第284
    條第1項前段、第62條前段、第41條第1項前段，刑法施行法
    第1條之1，判決如主文。
本案經檢察官羅美秀到庭執行職務。
中    華    民    國    98    年    4     月    14    日
                  刑事第四庭    法  官  蔡寶樺
以上正本證明與原本無異。
如不服本判決應於收受送達後10日內向本院提出上訴書狀，並應
敘述具體理由。其未敘述上訴理由者，應於上訴期間屆滿後20日
內向本院補提理由書（均須按他造當事人之人數附繕本）「切勿
逕送上級法院」。告訴人或被害人如對於本判決不服者，應具備
理由請求檢察官上訴，其上訴期間之計算係以檢察官收受判決正
本之日期為準。
中    華    民    國    98    年    4     月    15    日
                                書記官


司法院資訊處製作；財團法人民間司法改革基金會備份。
